【裁判字號】    98,交抗,783
【裁判日期】    980803
【裁判案由】    聲明異議
【裁判全文】
臺灣高等法院臺中分院刑事裁定         98年度交抗字第783號
抗  告  人
即受處分人  甲○○
上列抗告人因違反道路交通管理處罰條例案件，不服台灣台中地
方法院中華民國98年6月30日所為裁定（98年度交聲字第1860號
），提起抗告，本院裁定如下：
    主  文
抗告駁回。
    理  由
一、抗告人即受處分人 甲○○（下稱受處分人）抗告意旨略以：
    受處分人因本件酒醉駕車案件，業經檢察官予以緩起訴處分
    期滿，且已依緩起訴處分書之規定繳交新臺幣5萬元，基於
    一事不二罰原則，何以又要繳交4萬5之罰單，爰依法聲明異
    議，因不服原審法院駁回異議之裁定，又因緩起訴處分書遺
    失，補申請而致延誤聲明異議期間，請求重新計算異議期間
    ，爰提起抗告請求撤銷原裁定云云。
二、按受處分人不服道路交通管理處罰條例第8 條主管機關所為
    之處罰，得於接到裁決書之翌日起20日內，向管轄地方法院
    聲明異議；依道路交通管理處罰條例第87條規定向管轄法院
    聲明異議之期間，自裁決送達之翌日起算，並得依法扣除在
    途期間及聲請回復原狀；交通法庭認聲明異議不合法律上之
    程式或其異議權已喪失者，應以裁定駁回之，為道路交通管
    理處罰條例第87條第1 項、道路交通案件處理辦法第12條、
    第18條前段所明定。又按處理違反道路交通管理事件，有關
    文書送達之程序，依行政程序法之規定；送達，於應受送達
    人之住居所、事務所或營業所為之；於應送達處所不獲會晤
    應受送達人時，得將文書付與有辨別事理能力之同居人、受
    僱人或應送達處所之接收郵件人員。應受送達人或其同居人
    、受僱人、接收郵件人員無正當理由拒絕收領文書時，得將
    文書留置於應送達處所，以為送達；又送達不能依前2 條規
    定為之者，得將文書寄存送達地之地方自治或警察機關，並
    作送達通知書2份，1份黏貼於應受送達人住居所、事務所、
    營業所或其就業處所門首，另1份交由鄰居轉交或置於該送
    達處所信箱或其他適當位置，以為送達。前項情形，由郵政
    機關為送達者，得將文書寄存於送達地之郵政機關。寄存機
    關自收受寄存文書之日起，應保存3個月，違反道路交通管
    理事件統一裁罰基準及處理細則第5條，行政程序法第72條
    第1項前段、第73條第1項、第3項、第74條分別定有明文。
三、經查，本件受處分人所有之車牌號碼YID－180號重型機車，
    於民國97年2月16日16時17分許，因駕駛人酒精濃度超過規
    定標準之違規，經警舉發，依道路交通管理處罰條例第35條
    第1項第1款規定，經交通部公路總局臺中區監理所裁決受處
    分人處罰鍰新臺幣（下同）4萬5千元，1年內禁考機車駕駛
    執照及施以道路安全講習等情。上開裁決書，已於98年4月8
    日送達受處分人位於臺中縣太平市○○里○○路20號之住所
    ，並由受處分人親自收受，有交通部公路總局臺中區監理所
    臺中市監理站送達證書1紙在卷可稽，是依首揭規定，該裁
    決書業已合法送達，受處分人聲明異議之20日法定期間，應
    自收受送達之翌日即98年4月9日起算。惟因受處分人之住所
    地在臺中縣太平市，與原處分機關即交通部公路總局臺中區
    監理所臺中市監理站所在地之臺中縣大肚鄉，並非同一鄉、
    鎮、市，且受處分人居住地在本院轄區，依法院訴訟當事人
    在途期間標準第4條第1項第1款、第2款規定自應加計在途期
    間3日，故以此計算，受處分人聲明異議之法定期間末日為
    98年5月1日。然本件受處分人遲至98年5月21日始具狀提出
    於原處分機關聲明異議，業已逾20日之法定期限等情，有聲
    明異議狀、交通部公路總局臺中區監理所臺中市監理站對違
    反道路交通管理事件不服裁決聲明異議案件移送書在卷可參
    。揆諸前揭法條之說明，本件受處分人逾期聲明異議，於法
    未合，原審以異議逾期予以駁回，並無不當，受處分人抗告
    意旨所稱因申請補發緩起訴處分書致遲誤異議期間云云，難
    認有據，其抗告為無理由，應予駁回。
四、至抗告意旨另稱原處分機關違反一事不二罰云云，此係涉及
    實體事項，基於「先程序後實體」原則，本院自無須審酌；
    惟原處分機關所為裁決係因抗告人逾期聲明異議而形式上確
    定，而行政處分形式上確定後，若有違法之情形，受處分人
    應如何救濟一節，揆諸行政程序法第117條前段及第128條第
    1項分別明定「違法行政處分於法定救濟期間經過後，原處
    分機關得依職權為全部或一部之撤銷；其上級機關，亦得為
    之」，「行政處分於法定救濟期間經過後，具有下列各款情
    形之一者，相對人或利害關係人得向行政機關申請撤銷、廢
    止或變更之。但相對人或利害關係人因重大過失而未能在行
    政程序或救濟程序中主張其事由者，不在此限。一具有持續
    效力之行政處分所依據之事實事後發生有利於相對人或利害
    關係人之變更者。二發生新事實或發現新證據者，但以如經
    斟酌可受較有利益之處分者為限。三其他具有相當於行政訴
    訟法所定再審事由且足以影響行政處分者」，顯見行政處分
    （包含行政秩序罰）於經法定救濟期間後，倘有上開情形，
    行政機關仍得予以撤銷或廢止，但須由原處分機關依職權，
    或是由處分相對人向行政機關申請撤銷或廢止之，始為適法
    。基此，本件原處分機關如認其前述罰鍰之處罰，已因上開
    緩起訴處分之確定而有違法之處時，非不得依職權撤銷該違
    法之處罰，抗告人亦得向原處分機關申請之，併此敘明。
五、據上論斷，應依道路交通案件處理辦法第26條，刑事訴訟法
    第412條，裁定如主文。
中    華    民    國    98    年    8     月    3     日
            刑事第七庭    審判長法  官  林  榮  龍
                                法  官  張  惠  立
                                法  官  鄭  永  玉
以上正本證明與原本無異。
不得再抗告。
                                書記官    瑞  芳
中    華    民    國    98    年    8     月    5     日


司法院資訊處製作；財團法人民間司法改革基金會備份。
